臺灣臺東地方法院民事判決　　　　　　　99年度簡上字第28號
上　訴　人　林美智
訴訟代理人　王吉雄
被　上訴人　林桂英
兼
訴訟代理人　陳清貴
上列當事人間請求遷讓房屋等事件，上訴人對於中華民國99年11
月11日本院簡易庭99年度東簡字第147號第一審判決提起上訴，
本院於100年3月3日言詞辯論終結，判決如下：
    主  文
上訴及追加之訴均駁回。
第二審訴訟費用由上訴人負擔。
    事實及理由
一、程序方面：
    當事人不得就已起訴之事件，於訴訟繫屬中，更行起訴，民
    事訴訟法第253條定有明文，所謂就同一訴訟標的更行起訴
    ，不僅指後訴係就同一訴訟標的求為與前訴內容相同之判決
    而言，即後訴係就同一訴訟標的，求為與前訴內容可以代用
    之判決，亦屬包含在內。上訴人於第二審程序另提出備位聲
    明，請求將上訴人、被上訴人林桂英、訴外人陳建華、陳思
    穎共有之坐落臺東市○○段1161地號土地（下稱系爭土地）
    及其上臺東市○○段562建號房屋（門牌號碼臺東縣臺東市
    ○○路317號，下稱系爭房屋，與系爭土地合稱系爭房地，
    系爭房屋總面積121.8平方公尺，其中第1層面積47.52平方
    公尺、第2層面積58.2平方公尺、騎樓面積16.08平方公尺）
    准予分割，然查上訴人前於民國99年8月5日，以林桂英、陳
    建華、陳思穎為被告，起訴請求變價分割系爭房地，經本院
    於99年12月2日以99年度東簡字第179號判決准予變賣，上訴
    人不服提起上訴，現由本院合議庭100年度簡上字第3號審理
    中，經本院調閱屬實，縱然前後兩聲明分割之方法不同，惟
    法院審酌分割共有物事件，本不受當事人聲明之方法拘束，
    因此，上訴人二審所提分割系爭房地之聲明內容，與前訴訟
    之聲明均係請求就同一標的為分割，內容可代用，依前揭規
    定，上訴人此一聲明不合法，爰予駁回。
二、上訴人起訴主張：系爭房屋為其與林桂英、陳建華、陳思穎
    所共有，應有部分分別為上訴人15分之11、林桂英15分之2
    、陳建華15分之1、陳思穎15分之1；被上訴人2人現無權占
    有系爭房屋，爰依民法第767條第1項之規定，請求被告遷讓
    、返還系爭房屋等語。並聲明：（一）原判決廢棄。（二）
    被上訴人應將系爭房應有部分15分之11遷讓返還上訴人。
三、被上訴人則以：系爭房屋在移轉所有權登記予現所有權人之
    前，原為林春田（即上訴人與被上訴人林桂英之父親）所有
    ，被上訴人係經林春田之同意而無償使用，林春田死亡後，
    除上訴人外，系爭房屋其餘共有人，均同意被上訴人繼續居
    住等語。並聲明：上訴駁回。
四、不爭執事項：
（一）上訴人對系爭房屋之應有部份為15分之11、被上訴人林桂
      英為15分之2（本院卷第13、14頁：系爭房屋登記謄本）
      。
（二）系爭房屋現由被上訴人所占有。
五、兩造既同意限縮爭點為：上訴人請求被上訴人遷讓、返還系
    爭房屋應有部分15分之11，有無理由？經查：
（一）各共有人，除契約另有約定外，按其應有部分，對於共有
      物之全部，有使用收益之權，民法第818條定有明文，是
      共有人不論其應有部分多少，對於共有物全部，均有使用
      收益權，而所謂應有部分，乃指共有人對於共有物所有權
      所得行使權利之比例，係就所有權為抽象的、分數的量上
      劃分，而非指共有物之具體、特定部分，因此，共有人並
      無將其應有部分特定於共有物之某一具體部分之權限，自
      無從本於民法第767條第1項之規定，請求他人返還應有部
      分，故上訴人按其應有部分，請求被上訴人返還系爭房屋
      之該應有部分15分之11，爰無理由。
（二）又各共有人對於第三人，得就共有物之全部為本於所有權
      之請求，但回復共有物之請求，僅得為共有人全體之利益
      為之，則為民法第821條明定，各共有人固得依此規定單
      獨提起請求返還共有物之訴，惟應求為命被告向共有人全
      體返還共有物之判決，不得請求僅向自己返還。故縱認上
      訴人之真意係本於其應有部分持分，請求被上訴人將系爭
      房屋返還於己，亦與上述規定有違。
五、綜上，上訴人不論係請求返還系爭房屋之應有部分15分之11
    ，或係將系爭房屋全部返還於己，均於法有間，是原審駁回
    上訴人請求，於法並無不合。上訴意旨指摘原判決不當，求
    予廢棄改判，爰無理由，乃予駁回。
六、本件事證已臻明確，兩造其餘攻擊防禦方法及舉證，經本院
    詳加審酌後，或與本件之爭執無涉，或對本件判決結果不生
    影響，爰不一一論述，併此敘明。
七、據上論結，上訴為無理由，依民事訴訟法第436條之1第3項
    、第449條第1項、第78條之規定，判決如主文所示。
中    華    民    國   100    年    3     月    8     日
                  民事庭    審判長法  官  陳兆翔
                                  法  官  楊憶忠
                                  法  官  郭玉林
以上正本證明與原本無異。
本件不得上訴。
中    華    民    國   100    年    3     月    8     日
                                  書記官  莊惠如